【裁判字號】    98,再,7
【裁判日期】    980421
【裁判案由】    確認買賣關係不存在
【裁判全文】
臺灣高等法院臺南分院民事裁定  98年度再字第7號
再審原告  乙○○
再審被告  甲○○
上列當事人間請求確認買賣關係不存事件，再審原告對於中華民
國97年5月22日本院97年度再字第4號確定判決，提起再審之訴，
，本院裁定如下：
    主  文
再審之訴駁回。
再審訴訟費用由再審原告負擔。
    理  由
一、再審原告以本院97年度再字第4號再審確定判決（下稱原確
    定判決）具有民事訴訟法第496條第1項第1款之再審事由，
    向本院提起再審之訴。而再審原告係於97年5月28日收受本
    院原確定判決，而於同年6月10日提起上訴，嗣經最高法院
    於97年12月25日，以上訴不合法裁定駁回，並於98年1月24
    日送達該裁定確定，此有本院送達證書、最高法院97年度台
    上字第2705號裁定及送達證書附卷可稽（原確定判決卷第32
    頁、最高法院卷第38頁）；則再審原告於98年2月17日向本
    院提起再審之訴（本院卷第1頁），未逾民事訴訟法第500條
    第1項所規定30日之不變期間，合先敘明。
二、按「再審之訴，法院認無再審理由，判決駁回後，不得以同
    一事由，對於原確定判決或駁回再審之訴之確定判決，更行
    提起再審之訴。」、「再審之訴不合法者，法院應以裁定駁
    回之。」，民事訴訟法第498條之1、第502條第1項分別定有
    明文。上開條文立法意旨，以為再審之目的，原在匡正確定
    終局判決之不當，以保障當事人之權益。惟為避免當事人以
    同一事由對於原確定判決或駁回再審之訴之確定判決，一再
    提起再審之訴，致浪費司法資源，自應予限制。
三、再審原告起訴主張：
  (一)原判決以再審原告主張其為台灣雲林地方法院（93年度執字
    第010179號）執行事件之債務人，而系爭土地及房屋於拍賣
    程序由再審被告得標拍定之事實，業經原審調取該執行卷查
    證明確，並影印該執行卷部分內容附卷可參，再審被告既經
    合法通知，未於言詞辯論期日到庭爭執，亦未提出任何書狀
    為反對之陳述，依民事訴訟法第280條第1項、第3項規定，
    應視同自認，再審原告此部分主張，自堪信為真正。然系爭
    土地及房屋之拍賣程序是否無效為本案爭執點，即強制執行
    法上之拍賣，應解為買賣之一種，即拍定人為買受人，而以
    拍賣機關代替債務人立於出賣人之地位（最高法院49年台抗
    字第83號判例參照）。並以再審原告主張本件拍賣程序之標
    的物與其所有之建物，不論其建材及所有權狀之標示，均不
    一致乙節，顯係主張執行標的之屬性有錯誤之問題存在。惟
    查系爭房屋（包括建號729號及建號1463號﹝為未辦保存登
    記之建物及涼棚﹞），拍賣公告上將729號建物之建材登記
    為鋼造，乃係依據謄本之記載，有該建物登記謄本附卷可稽
    ，再審原告所提出之建築改良物所有權狀及雲林縣政府建設
    局使用執照上，針對該建物之建材或構造種類均載明鋼鐵有
    壁，顯示二者材質不相同之處，並有原審卷附之使用執照及
    所有權狀可稽，原判決此部分認定依據自有違誤，顯有「判
    決未依證據」認定之違誤，而有漏未審酌證據之情事。
  (二)次查，系爭拍賣執行標的729號建物坐落基地為1391地號、
    門牌號碼為安溪里184之13號、面積經換算亦與地面層（108
    7.72平方公尺）與拍賣公告標示729號建物不相符，顯見執
    行標的之建物並非再審原告所有之建物，二者為不同一物，
    執行法院拍賣標的顯有錯誤；而拍賣公告上建材之記載亦與
    虎尾地政事務所測量成果圖及權狀上記載不符，顯示拍賣標
    的之不同一性，則再審原告主張拍賣標的屬性錯誤，拍賣無
    效，並非毫無可採。原判決未察，即有法規適用之錯誤，而
    有再審事由存在。
  (三)再審原告主張執行法院於公告願買系爭土地及房屋之期間內
    ，應通知債權人處理之方法，竟於公告約2個月時准由再審
    被告拍定，且再審原告依法異議，未見執行處處理，顯違強
    制執行法之強制規定，應屬無效。又再審原告並依強制執行
    法第12條第1項規定聲請或聲明異議，原執行處竟視而未見
    ，未予裁定處理，違反強制規定，應為無效之拍賣無疑；惟
    原法院卻僅依已核發不動產權利移轉證明書，認為執行之程
    序方法並無任何不法之處，卻未見卷附再審原告異議之部分
    為公告2個月買受之部分，亦有法規適用錯誤處。再依執行
    法院拍賣不動產，依強制執行法第81條規定，應由法院先前
    公告，該項公告內容並應載明不動產所在地、種類及其他應
    記明之事項與拍賣最低價額等項，然後由投標人依同法第87
    條以書件載明投標人之姓名、年齡及職業、願買之不動產及
    願出之價額，密封投入執行法院所設之標匭，必須買賣標的
    物一致，且投標人中所出之最高價，若已達於拍賣最低價額
    時，始為點法拍定，否則其買賣契約，難謂已有效成立（最
    高法院82年台抗字第337號判例），足見拍賣公告之標的物
    必須與現物相符始得謂買賣契約已合法成立。卷附拍賣公告
    為住宅，然原法院所繪製之圖為工廠，則拍賣之不動產有使
    用限制者，應於拍賣公告中載明，辦理強制執行事件應行注
    意事項第42項第4款規定甚明，本件拍賣之建地及建物既在
    公告拍賣之前，已供工業廠房之用，顯然已不能作原來農地
    之用，惟拍賣公告未將使用限制載明於公告中卻以住宅登載
    ，足見依卷內查封勘驗筆錄所載之現況圖明顯並非系爭標的
    物，均有法規適用錯誤處，則拍賣公告中之事項既為強制規
    定，則此項買賣行為既有嚴重瑕疵，應屬無效之買賣關係。
    （79年6月8日79廳民二字第461號函覆台高院）原判決未察
    ，竟違反視同自認之原則，先則認為立於出賣人之地位，繼
    則又以再審原告之異議為債務人之處理方法，顯其理由前後
    矛盾、適用法規錯誤。
  (四)綜上所述，爰依民事訴訟法第496條第1項第1款之規定，提
    起本件再審之訴，求為判決：(1)臺灣高等法院台南分院95年
    度上字第217號、97年度再字第4號確定判決廢棄。(2)確認兩
    造間就坐落雲林縣虎尾鎮○○段第1392地號土地之買賣關係
    不成立。(3)再審及前審訴訟費用均由再審被告負擔。
四、經查：再審原告以本院原確定判決有民事訴訟法第496條第1
    項第1款「適用法規顯有錯誤（含證據認定原則、漏未審酌
    證據）」再審之事由為由，提起本件再審之訴。惟查再審原
    告起訴所列舉再審之事由，其內容均與本院於97年5月22日
    再審確定判決（即97年度再字第4號）再審之事由相同，有
    上開卷證足憑。依上說明，再審原告以同一事由再行提起再
    審之訴，並不合法，應予駁回。
結論：本件再審之訴為不合法，應依民事訴訟法第498條之1、第
502條第1項、第95條、第78條裁定如主文。
中    華    民    國    98    年    4     月    21    日
                  民事第三庭    審判長法  官  陳光秀
                                      法  官  莊俊華
                                      法  官  曾平杉
上為正本係照原本作成。
如對本裁定抗告，須於本裁定送達後10日內向本院提出抗告狀（
須附繕本），並應繳納抗告費新台幣1千元。
中    華    民    國    98    年    4     月    21    日
                                      書記官  葉秀珍


司法院資訊處製作；財團法人民間司法改革基金會備份。
